臺灣臺中地方法院刑事判決　　　　　　　　　　　　　九十年度交易字第六九三號
　　公　訴　人　臺灣台中地方法院檢察署檢察官
　　被　　　告　甲○○
　　選任辯護人　朱逸群
　　選任辯護人　林益輝
右列被告因過失致死案件，經檢察官提起公訴 (九十年度偵字第一三五六一號)本院
判決如左：
    主  文
甲○○因過失致人於死，處有期徒刑柒月。緩刑貳年。
    事  實
一、甲○○於民國（下同）八十九年十二月二十八日十九時許，駕騎車牌號碼ＨＦＦ
    ─八六六號重機車，在台中縣神岡鄉○○路往清水方向行駛，途經台中縣神岡鄉
    ○村○○路與神岡路之無號誌交岔路口，其原應注意機車行進中駕駛人應注意車
    前狀況，隨時採取必要安全措施及行經無號誌交岔路口時，應減速慢行作隨時停
    車之準備。而依當時情形又無不能注意之情事，竟疏未注意車前狀況及減速慢行
    仍以時速四十公里以上之速度行駛，適有行人操宏海步行由神岡路欲穿越中山路
    ，甲○○見狀煞車不及，致機車撞及操宏海，使操宏海右脛骨與腓骨開放性骨折
    、頭部外傷、導致昏迷，經送醫急救，傷勢惡化，延至九十年二月二十四日七時
    許，因心臟衰竭不治死亡。
二、案經台中縣警察局豐原分局報告檢察官偵查起訴。
    理  由
一、訊据被告甲○○固不否認於右開時、地駕機車肇事之事實，惟否認有過失致人於
    死之犯行，辯稱：被害人操宏海車禍後送至榮民總醫院急救後，於翌日其生命跡
    象已穩定，其僅於九十年一月一日、五日及九日因自行或由醫師試行拔除呼吸管
    時，呈現呼吸衰竭現象，經重新插管後又恢復正常，而依被害人死亡當日清晨五
    時之護理紀錄，尚紀載為睡眠平穩，呼吸正常，何以同日七時五十五分經急救無
    效宣告死亡，有可能是病人自行拔除呼吸器，致呼吸衰竭死亡，則被害人之死亡
    與本件車禍即無相當因果關係。又本件車禍被告已盡相當注意義務，並無違規行
    為，亦有信賴原則之適用，伊並無過失云云。惟查：（一）右揭被告駕車未能注
    意車前狀況及減速慢行之違規事實，已据被告於警訊及檢察官偵查中供認不諱，
    核與死者家屬代表人乙○○指訴情節相符，又有交通事故調查報告表附卷可稽，
    另本件車禍被害人操宏海因此受傷死亡，亦經行政院國軍退除役官兵輔導委員會
    台中榮民總醫院開立之死亡證明書，並經該醫院醫師譚台笙於檢察官偵查中到庭
    證述明確，且經調取死者病歷核閱無誤。（二）本件被害人死亡是否與車禍有關
    ，就被告質疑各節經送行政院衛生署醫事審議委員會鑑定結果，其鑑定意見認為
    「一、病患（即死者）在死亡之前，依病歷記載，雖經過清創及截肢手術控制感
    染，身体狀況已略有改善，但肺炎部分尚需輔助性呼吸治療，在二月十七日、二
    月二十日依病歷上記載，可轉至地區性榮民醫院，然而在二月二十四日依病歷記
    載病患突然心跳停止，經急救無效死亡。二、患者為高齡患者，且有血糖偏高現
    象，因車禍而導致開放性骨折、腦腫脹，並引起吸入性肺炎、傷口重複感染等複
    雜之併發症，本易導致極高之死亡率，因此，車禍所造成的傷害，雖經治療獲得
    小痊，但仍易造成死亡的結果。三、患者死亡原因與呼吸器脫落無直接關係。四
    、病患在車禍所受的傷害，在經過治療後，已有改善與進步，病患的突然死亡應
    非單一因素所致，但與車禍有相當因果關係。」等情，此有該署九十一年八月二
    十三日鑑定函在卷足憑。本件被害人操宏海之死亡，確與本件車禍有相當因果關
   係，可以認定。（三）本件肇事地點依肇事現場圖所示，係神岡鄉○○路與神岡
    路之無號誌交岔路口，被告仍以時速四十公里以上之速度行駛，顯然未減速慢行
    ，且未注意車前狀況，因而肇事，已如前述。按所謂信賴原則，在道路交通事故
    之刑事案件上，係指參與交通之一方，遵守交通法規秩序，得信賴同時參與交通
    行為之對方或其他人，亦必會遵守交通法規秩序，不致有違反交通法規秩序之行
    為發生；惟若行為之一方對於危險結果之發生，若稍加注意即能認識並予避免者
    ，仍不能免除其注意義務，即無上開原則之適用。本件車禍被告既有上開未遵守
    道路交通安全規則之疏失，即無信賴原則之適用，併予指明。（四）按駕駛人應
    注意車前狀況，隨時採取必要安全措施及行經無號誌交岔路口時，應減速慢行作
    隨時停車之準備。道路交通安全規則第九十三條第一項第四款、第九十四條第三
    項定有明文。被告駕車自應注意上述道路交通安全規定，又依被告甲○○之供述
    ，肇事時天候昏暗，被告尤其應注意車前狀況，且按當時情節，並無不能注意情
    事，詎竟疏未注意及此，而撞及欲穿越馬路之操宏海，可證被告之駕車失當行為
    ，顯有過失。況本件經送台灣省台中縣區車輛行車事故鑑定委員會鑑定結果，亦
    持相同看法，有鑑定意見書附卷可稽，益證被告之行為有過失。被告所辯伊並無
    過失云云，要屬卸責之詞，殊不足取。又被害人操宏海確因本件車禍受傷致心臟
    衰亡致死，已如前述，則被告過失駕車肇事行為，與被害人之死亡結果間，自具
    有相當因果關係，是被告甲○○過失致死犯行已臻明確。
二、核被告所為，係犯刑法第二百七十六條第一項之過失致人於死罪。爰審酌被告過
    失程度之輕重、被告肇事後態度及肇事後被告已與被害人家屬達成民事和解，並
    賠償損害，有調解書一紙附卷可按，被告犯後態度尚佳等一切情狀，量處如主文
    所示之刑，以資懲儆。又查被告前未曾受有期徒刑以上刑之宣告，有台灣台中地
    方法院檢察署刑案資料查註紀錄表在卷可按。被告因過失致犯本罪，其經此教訓
    ，當知謹慎而無再犯之虞，本院認所宣告之刑，以暫不執行為宜，爰併宣告緩刑
    ，以勵自新。
據上論斷，應依刑事訴訟法第二百九十九條第一項前段、刑法第二百七十六條第一項
、第七十四條第一款、罰金罰鍰提高標準條例第一條前段，判決如主文。
中      華      民      國    九十一    年     十二     月    二十四    日
                             臺灣臺中地方法院交通法庭
                                          法  官    許  金  樹
右正本證明與原本無異。
如不服本判決應於送達後十日內向本院提出上訴狀，上訴於台灣高等法院台中分院（
須附繕本）。
                                          書記官
中      華      民      國    九十一    年     十二     月    二十四    日
附錄論罪科刑實體法條文：
刑法第二百七十六條第一項：
因過失致人於死者，處二年以下有期徒刑、拘役或二千元以下罰金。
(罰金部份業經提高十倍為二萬元)
